【裁判字號】    94,訴,688
【裁判日期】    950418
【裁判案由】    偽造文書
【裁判全文】
臺灣士林地方法院刑事判決               94年度訴字第688號
公  訴  人  臺灣士林地方法院檢察署檢察官
被      告  甲○○
選任辯護人  李明諭律師
            陳逸華律師
            蔡鎮隆律師
上列被告因偽造文書案件，經檢察官提起公訴（94年度偵字第76
84號），本院經訊問被告後，被告為認罪之答辯，本院合議庭裁
定認本件宜由受命法官以簡式審判程序審理並判決如下：
    主  文
甲○○行使偽造私文書，足以生損害於他人，處有期徒刑月，
如易科罰金以佰元折算壹日，緩刑貳年。
偽造之乙○○印章，及持交台北市政府捷運工程局北區工程處之
偽造乙○○名義之房屋租賃契約書上偽造之「乙○○」署押壹枚
、印文肆枚，暨偽造乙○○名義之同意書上偽造之「乙○○」署
押壹枚、印文枚，均沒收。
    事  實
一甲○○於民國86年5 月9 日向乙○○承租門牌號碼臺北縣三重
  市○○街34號1 樓（起訴書誤為34之1 號1 樓）房屋，並將該
  屋作為其擔任實際負責人，其父洪賜讚任登記負責人，於86年
  6 月26日設立登記之周洋工業有限公司（下稱周洋公司）之營
  業地址，嗣於89年10月7 日續訂租約，租賃期限至91年10月6
  日，期滿未訂立書面租賃契約，惟甲○○仍續租用該處，該租
  約變為不定期租賃。甲○○因艾利颱風同安抽水站附近河水入
  侵上址，致使周洋公司受有電子五金零件及電腦等之損失，故
  於93年10月15日，以書立「艾利颱風同安抽水站附近河水入侵
  造成三重地區淹水個案理賠申請表」，並檢具財物修理發票、
  損失財物現場照片等物，向台北市捷運局（下稱捷運局）北區
  工程處申請艾利颱風風災理賠新台幣（下同）1,575,476 元，
  嗣94年3 月份捷運局人員通知甲○○應補提周洋公司承租上址
  房屋之證明，另依捷運局之規定不得一案二賠，上址屋主乙○
  ○已申請理賠，周洋公司若要申請理賠，應協商乙○○放棄申
  請，並返還捷運局已核發之理賠金30,000元，甲○○旋央請乙
  ○○協助，惟乙○○以向捷運局申請補償之事均其女兒處理，
  其女兒適外出洽公，約1 個月後始返家，需待其女兒返家後再
  行處理，詎甲○○為能儘速取得理賠金，竟委請不知情之刻印
  店師傅（已成年）偽刻「乙○○」之印章1 枚，並於94年3 月
  21 日 基於偽造私文書之接續犯意，在其上址承租處，偽造周
  洋公司自93年1 月10日至94年1 月9 日向乙○○承租上址房屋
  之房屋租賃契約書之私文書，並於其上偽簽「乙○○」署押1
  枚，且蓋用盜刻之乙○○印章於契約書上，共偽造乙○○之印
  文4枚 ，並接續偽造內容為乙○○於94年3 月21日同意放棄申
  請艾利颱風理賠申請，而由承租人周洋公司申請之同意書之私
  文書，且於其上偽簽「乙○○」之署押1 枚，並蓋用盜刻之乙
  ○○印章於同意書上，共偽造乙○○之印文3 枚，並於94年3
  月22 日 ，至址設台北市○○區○○路527 巷8 號3 樓之捷運
  局，將上開偽造之房屋租賃契約書、同意書交予捷運局人員而
  行使之，並自周洋公司帳戶提領30,000元繳還乙○○所領之賠
  償款，以撤銷乙○○申請之通案理賠，均足以生損害於乙○○
  及捷運局審核發放理賠金程序之正確性，嗣捷運局於94年3 月
  29日核發補償金1,478,584 元予周洋公司。
二案經被害人乙○○訴由台北市政府警察局北投分局報告台灣士
  林地方法院檢察署檢察官偵查起訴。
    理  由
一上開犯罪事實，業據被告甲○○於本院審理時自白不諱（參本
  院95年4 月4 日審理筆錄），核與證人乙○○於警詢、偵查之
  證述相符，並有乙○○與甲○○訂立之房屋租賃契約書、艾利
  颱風同安抽水站附近河水入侵造成三重地區淹水個案理賠申請
  表、乙○○繳回向捷運局所領30,000元理賠款之收據、存摺影
  本、捷運局93年10月18日匯款檢核清冊、前開被告偽造之房屋
  租賃契約書及委託書影本，暨捷運局北區工程處94年12月20日
  北市北秘字第09461361000 號函檢送乙○○及周洋公司申請因
  艾利颱風三重地區淹水個案理賠申請之相關資料在卷可參。雖
  被告前辯稱：因捷運局人員告稱一案不二賠，伊即與乙○○協
  商，乙○○同意伊幫其還30,000元，並撤銷其之請領案，因乙
  ○○不識字，故委託伊書立上揭租賃契約書、同意書，並代簽
  名後，由乙○○用印，伊無偽造上開文件，亦無盜刻乙○○之
  印章云云，然查乙○○未同意被告以其名義書立前開文件，上
  開文件上之印文亦非乙○○所蓋等情，迭據乙○○於警詢、偵
  查中堅指不移，再查倘乙○○同意被告上情，衡以捷運局核發
  予乙○○之30,000元，係被告返還予捷運局，乙○○並未損失
  任何領得之補償款，乙○○實無理由翻異其前之承諾，而誣陷
  被告之理，且查乙○○於警詢、偵查及本院準備程序訊問後，
  均自行於前揭筆錄上簽名，此參卷附上開筆錄自明，乙○○既
  然會簽自己之姓名，其何會要被告於前述文件上代簽其姓名，
  其再攜回用印之理，由此益見被告前所辯為虛偽之詞，其嗣於
  本院審理時之自白，方符事實，而可採信。本件事證明確，被
  告犯行洵堪認定，應依法論科。
二核被告偽以乙○○名義，偽造前揭房屋租賃契約書、同意書，
  並1 次將上開偽造之私文書持交捷運局人員，而行使之，足以
  生損害於乙○○、捷運局之犯行，係犯刑法第216 條行使同法
  第210 偽造私文書罪，其偽造乙○○印章、署押之犯行，均為
  偽造私文書之低度行為，而偽造私文書復為行使偽造私文書之
  低度行為，均應為行使偽造私文書之高度行為所吸收，不另論
  罪。再按同時偽造同一被害人之多件同類文書或同一被害人之
  多張支票時，其被害法益仍僅一個，不能以其偽造之文書件數
  或支票張數，計算其法益。此與同時偽造不同被害人之文書或
  支票時，因有侵害數個人法益，係一行為觸犯數罪名者迥異，
  最高法院73年台上字第3629號判例揭有明文。被告同時、同地
  偽以乙○○名義偽造前述房屋租賃契約書及同意書，應為接續
  犯，公訴人認被告私文書部分，應成立連續犯，依前開說明，
  尚有未洽，應予更正。又因被告偽造印章之犯行，不另論罪，
  故就被告利用不知情之刻印店師傅篆刻乙○○部分，不另論間
  接正犯。爰審酌被告為儘速取得捷運局核發予周洋公司之理賠
  金，而偽以乙○○名義偽造上開私文書之犯罪動機、手段、對
  乙○○、捷運局造成之損害、及其本身及周洋公司並未因而取
  得不法利益，及其於本院審理時坦承犯行並當庭向乙○○致歉
  等一切情狀，量處如主文所示之刑，並諭知易科罰金之折算標
  準。又被告前未曾受有期徒刑以上刑之宣告，此有台灣高等法
  院被告全國前案紀錄表在卷可稽，為能儘速取得捷運局核發之
  賠償金，一時失慮，而罹刑典，事後已坦承犯行，深具悔意，
  經此刑之宣告後，應知警惕而無再犯之虞，本院因認暫不執行
  其刑為當，予以宣告緩刑2 年，用啟自新。
三被告偽造之乙○○印章，雖未扣案，但不能證明已滅失，應依
  刑法第219 條之規定不問屬於犯人與否，宣告沒收。至偽造乙
  ○○名義之房屋租賃契約書、同意書各1 份，雖均為被告犯罪
  所用，然均已交予捷運局人員，非屬被告所有，自無從諭知沒
  收，惟於房屋租賃契約書上偽造之「乙○○」署押1 枚、偽造
  乙○○之印文4 枚，於偽造之同意書偽簽之「乙○○」署押1
  枚、印文3 枚，均應依刑法第219 條之規定不問屬於犯人與否
  ，宣告沒收。
四據上論斷，應依刑事訴訟法第299 第1 項前段、第273 條之1
  第1 項，刑法第216 條、第210 條、第41條第1 項、第219 條
  、第74條第1 款，罰金罰鍰提高標準條例第2 條，判決如主文
  。
本案經檢察官林聰良到庭執行職務
中    華    民    國    95    年    4     月    18    日
                  刑事第五庭法  官  江翠萍
以上正本證明與原本無異。
如不服本判決，應於判決送達後10日內，向本院提出上訴狀。
                            書記官  張茹茵
中    華    民    國    95    年    4     月    20    日
所犯法條：刑法第216 條、第210 條
刑法第216 條
行使第210 條至第215 條之文書者，依偽造、變造文書或登載不
實事項或使登載不實事項之規定處斷。
刑法第210 條
偽造、變造私文書，足以生損害於公眾或他人者，處五年以下有
期徒刑。


司法院資訊處製作；財團法人民間司法改革基金會備份。
